臺灣彰化地方法院刑事附帶民事判決
110年度附民字第251號
110年度附民字第371號
原      告  劉惠嵐
被      告  蕭淑珍
            劉建顯

上列被告因加重詐欺等案件（本院110年度訴字第745號、110年
度訴字第1049號），經原告分別提起附帶民事訴訟，請求損害賠
償，本院合併審判，於民國111年5月10日言詞辯論終結，判決如
下： 
    主      文
被告蕭淑珍、劉建顯應連帶給付原告新臺幣參拾玖萬貳仟伍佰陸
拾元，及各自民國111年5月11日起，均至清償日止，按週年利率
百分之五計算之利息。
本判決得假執行。
    事實及理由
壹、程序事項：
    按訴狀送達後，原告不得將原訴變更或追加他訴，但請求之
    基礎事實同一者、擴張或減縮應受判決事項之聲明者，不在
    此限，民事訴訟法第255條第1項第2款、第3款定有明文，該
    規定依刑事訴訟法第491條於刑事附帶民事訴訟亦有所準用
    。查本件原告起訴被告蕭淑珍時，原聲明被告蕭淑珍應給付
    原告新臺幣（下同）100萬元，並自起訴狀繕本送達之翌日
    起至清償日止，按週年利率百分之5計算之利息；聲明被告
    劉建顯應給付原告150萬元及自起訴狀繕本送達之翌日起至
    清償日止，按週年利率百分之5計算之利息。嗣於111年3月3
    日就被告蕭淑珍部分變更聲明為被告蕭淑珍應給付原告39萬
    2,560元，及自刑事附帶民事起訴狀送達翌日起至清償日止
    ，按年利率百分之5計算之利息；就被告劉建顯部分則變更
    聲明為被告劉建顯應給付原告99萬2,560元，及自刑事附帶
    民事起訴狀送達翌日起至清償日止，按年利率百分之5計算
    之利息。又於本院111年5月10日行言詞辯論程序時當庭變更
    聲明為被告蕭淑珍、劉建顯應連帶給付原告39萬2,560元，
    並自本院111年5月10日言詞辯論期日之翌日（即111年5月11
    日）起至清償日止，按週年利率百分之5計算之利息，核其
    訴訟聲明之變更所請求之基礎事實同一，並屬減縮應受判決
    事項之聲明，應予准許。
貳、實體事項：　　
一、原告主張：被告蕭淑珍於109年10月26日前某日，提供其個
    人之台中商業銀行社頭分行000-000000000000號帳戶予詐欺
    集團成員劉建顯，其後詐欺集團成員以詐術致原告陷於錯誤
    ，將39萬2,560元匯入被告蕭淑珍之上開帳戶，嗣被告劉建
    顯與被告蕭淑珍共同前往領取原告上開匯入之款項後，將款
    項交付予詐欺集團上游人員，原告因而受有財產上損害，爰
    依共同侵權行為損害賠償之法律關係，請求被告蕭淑珍、劉
    建顯連帶賠償原告所受39萬2560元之金錢損害，並聲明：被
    告蕭淑珍、劉建顯應連帶給付如主文所示之金額，並自111
    年5月11日起至清償日止按年率5％計算之利息。
二、被告之答辯：
　㈠被告蕭淑珍陳稱沒有錢賠償等語。
　㈡被告劉建顯陳稱其現在人在監所，沒有辦法賠償原告等語。
三、得心證之理由：
  ㈠按因故意或過失，不法侵害他人權利者，負損害賠償責任，
    民法第184條第1項前段定有明文。又數人共同不法侵害他人
    之權利者，連帶負損害賠償責任；不能知其中孰為加害人者
    ，亦同，民法第185條第1項亦有明文。又共同實施犯罪行為
    ，在合同意思範圍內，相互利用他人之行為，以達其犯罪之
    目的，原不必每一階段均參與，祇須分擔犯罪行為之一部，
    即應對於全部所發生之結果共同負責，並無分別何部分為孰
    人實行，或何人朋分得多少贓款之必要。而連帶債務之債權
    人，得對於債務人中之一人或數人或其全體，同時或先後請
    求全部或一部之給付，此觀民法第273條第1項規定亦明。
　㈡次按附帶民事訴訟之判決，應以刑事訴訟判決所認定之事實
    為據，刑事訴訟法第500條前段定有明文。查被告蕭淑珍明
    知金融機構帳戶為個人信用及財產之重要表徵，如將銀行帳
    戶提供不詳之人使用，極有可能遭他人利用作為詐欺犯罪轉
    帳匯款之工具，竟與被告劉建顯及自稱「高明召」之人、自
    稱「阿賢」之人及其他詐欺集團成員共同意圖為自己不法所
    有，基於縱使他人將其提供之帳戶作為詐欺取財之犯罪工具
    ，且該帳戶內所匯入之款項縱使為詐欺款項亦加以領取之不
    違反其本意的不確定詐欺故意之犯意聯絡，於109年9月間之
    某日，在臺中市之不詳地點，透過劉建顯之引介，將其開戶
    使用之臺中商業銀行帳號000000000000號帳戶（下稱系爭帳
    戶）提供予自稱「高明召」之人，而容任他人作為詐欺取財
    之犯罪工具。又詐欺集團所屬成員於109年7月20日向原告佯
    稱博弈業務操作失誤，希望其協助償還債務云云，致原告陷
    於錯誤，而於109年10月26日14時37分許，匯款39萬2,560元
    至被告蕭淑珍之上開帳戶內，該款項嗣並經被告蕭淑珍、劉
    建顯提領後交付詐騙集團其他成員等事實，被告2人所涉加
    重詐欺等犯行，業據被告坦承認罪，經本院以110年度訴字
    第745、1049號刑事判決審認明確，判處被告2人有期徒刑，
    此有該案刑事判決在卷可按，依前揭規定，自應以該案刑事
    判決所認定之犯罪事實為本件判決之事實依據。本案被告2
    人雖未直接參與實施詐欺原告之行為，惟其與詐騙集團成員
    間有犯意聯絡及行為分擔，共同完成，詐騙原告之行為，致
    使原告受有損害，而與詐欺集團成員為共同侵權行為人，對
    原告之損害應連帶負損害賠償責任。準此，原告依侵權行為
    之法律關係，請求被告2人連帶給付392,560元，即屬有據，
    應予准許。
  ㈢末按給付無確定期限者，債務人於債權人得請求給付時，經
    其催告而未為給付，自受催告時起，負遲延責任。其經債權
    人起訴而送達訴狀，或依督促程序送達支付命令，或為其他
    相類之行為者，與催告有同一之效力；遲延之債務，以支付
    金錢為標的者，債權人得請求依法定利率計算之遲延利息；
    應付利息之債務，其利率未經約定，亦無法律可據者，週年
    利率為百分之5，民法第229條第2項、第233條第1項前段及
    第203條分別定有明文。本件侵權行為損害賠償，屬於未定
    期限之金錢債務，被告蕭淑珍、劉建顯已收受本案起訴狀，
    已受給付損害賠償之催告，嗣原告變更聲明請求自111年5月
    11日起至清償日止，按週年利率百分之5計算之利息，自應
    依原告所主張之111年5月11日起負遲延責任，則原告請求自
    111年5月11日起至清償日止，按年利率5％計算之利息，為有
    理由，應予准許。
四、綜上所述，原告依侵權行為之法律關係，請求被告賠償如主
    文第一項所示之金額及自111年5月11日起至清償日止，按年
    利率5％計算之法定遲延利息，為有理由，應予准許。
五、本判決所命被告給付之金額未逾500,000元，依刑事訴訟法
    第491條第10款準用民事訴訟法第389條第1項第5款之規定，
    應依職權宣告假執行，爰判決如主文第二項所示。
六、本件為刑事附帶民事訴訟，依法免納裁判費，且訴訟程序中
    ，兩造並無其他訴訟費用之支出，爰不另為訴訟費用負擔之
    諭知，末此敘明。
據上論結，本件原告之訴為有理由，依刑事訴訟法第502條第2項
、第491條第10款，民事訴訟法第389條第1項第5款，判決如主文
。
中　　華　　民　　國　　111 　年　　5 　　月　　31　　日
                  刑事第五庭    法      官  李淑惠
以上正本證明與原本無異。
如不服本判決應於收受判決後20日內向本院提出上訴書狀，並應
敘述具體理由。其未敘述上訴理由者，應於上訴期間屆滿後20日
內向本院補提理由書( 均須按他造當事人之人數附繕本) 「切勿
逕送上級法院」。
中　　華　　民　　國　　111 　年　　5 　　月　　31　　日
                                書  記  官  黃國源